【裁判字號】    90,上易,2106
【裁判日期】    900731
【裁判案由】    竊盜
【裁判全文】
臺灣高等法院刑事判決                            九十年度上易字第二一六號
    上  訴  人
    即  被  告  甲○○
                丁○○
                戊○○
                己○○
                乙○○
右上訴人因竊盜案件，不服臺灣臺北地方法院八十九年度易字第二五四六號，中華民
國九十年四月十日第一審判決 (起訴案號：臺灣臺北地方法院檢察署八十九年度偵字
第一九二八○號)提起上訴，本院判決如左：
    主  文
上訴駁回。
    事實及理由
一、本案經本院審理結果，認第一審判決以上訴人即被告甲○○、丁○○、戊○○、
    己○○、乙○○結夥三人以上，在車站竊盜，犯刑法第三百二十一條第一項第四
    款、第六款之加重竊盜罪，並敘明公訴人起訴法條雖未論及刑法第三百二十一條
    第一項第六款之在車站竊盜罪，惟起訴事實既已載明，自應由本院併予審理；被
    告甲○○、丁○○、戊○○、己○○、乙○○、梁為舉（已死亡，另經原審法院
    諭知公訴不受理）等人就上開竊盜犯行有犯意聯絡及行為分擔，為共同正犯，且
    以被告丁○○、戊○○、己○○、乙○○等四人於五年內再犯本件有期徒刑以上
    之罪為由，另依累犯之例，加重其刑，分別量處被告甲○○有期徒刑一年四月，
    被告丁○○、戊○○、己○○、乙○○有期徒刑一年六月，認事用法俱無不合，
    量刑亦尚妥適，應予維持，第一審判決書除事實一及理由壹三中關於被告丁○○
    前案執行完畢日期之記載應更正為八十六年九月十六日外，其餘部分記載之事實
    、理由及證據均予引用。
二、被告甲○○上訴意旨略以案發當日其與丁○○等人係送戊○○至台北火車站搭車
    返回宜蘭，其間其均逗留丁○○所駕駛之車號ＨＶ—○四六八號汽車上，並未至
    本案現場參與犯罪云云；被告丁○○上訴意旨略以當日其駕駛上開汽車至台北火
    車站後，即至天成飯店借用洗手間，嗣正欲駕車離開時，即為警逮獲，實未參與
    本案竊盜犯行，惟因警員告知若不坦承犯行，即以犯罪工具為由沒收其駕駛之上
    開汽車，而該車係其弟所有，其不得已始於警訊中承認犯行云云；被告戊○○上
    訴意旨略以案發當天其係為借錢，而至台北尋訪甲○○，車行至火車站時，其與
    甲○○均留在丁○○所駕駛之上開汽車上，迨丁○○自天成飯店返回該車，正欲
    駕車駛離時，即為警查獲，並未共犯本件竊案，其於臺北市政府警察局中正一分
    局第二次偵訊時承認其負責把風一事，純因警員向其表示其他共犯均已坦承犯罪
    ，倘其再否認犯罪將遭收押所致，且其警訊筆錄係警員自行撰寫後，囑其依筆錄
    所載回答云云；被告己○○、乙○○上訴意旨均以原審判刑過重，且本案係其二
    人所為，其餘被告均未參與，警訊筆錄所載與事實不符云云，指摘原判決不當。
三、查被告甲○○、丁○○、戊○○、己○○、乙○○、梁為舉等人共同基於意圖為
    自己不法所有之犯意聯絡，於八十九年九月二十五日下午三時五十五分許，在台
    北市○○○路○段四三號旁第二三二路之公車站，以佯裝搭乘公車相互遮掩之方
    式，由甲○○在旁把風，己○○擋住公車上車處，佯向司機問路，丁○○、戊○○及梁為舉則故意推擠意欲搭第二三二號公車之乘客丙○○，趁丙○○不注意之
    際，由乙○○下手竊得丙○○皮夾之事實，業據被告乙○○、己○○於警訊時供
    述甚詳，雖被告乙○○於原審翻異前供，否認曾為警訊筆錄所載之陳述，惟原審
    於八十九年二月二十六日當庭勘驗被告乙○○製作警訊筆錄之錄影帶結果，警訊
    時被告乙○○一直注視警員製作筆錄，並時有抽煙之動作等情，有當日之訊問筆
    錄可按，且證人即製作乙○○警訊筆錄之警員張國英亦於原審證稱正式製作筆錄
    前，即先詢問乙○○犯案之經過，並提供身分證予乙○○指認後，始據以製作筆
    錄等語，顯見被告乙○○於警訊時並無遭警不法取供之情形，其警訊筆錄自有證
    據能力；另被告己○○於原審亦自承其警訊筆錄所載均屬實等語，是被告己○○
    警訊時所言，亦堪憑信；且被告乙○○、己○○於警訊時所供承之犯案經過，核
    均與被害人丙○○指訴情節相符；又被告甲○○於檢察官偵訊時亦坦承其負責把
    風等語，並有贓物認領保管收據可佐，足徵被告乙○○、己○○、甲○○上開自
    白與事實相符，應堪採信，業據原判決具論甚詳。
四、次按諸經驗法則，案發時之供述較少權衡利害得失，較之事後翻異之詞，自較可
    信，故除非可證明其更異之詞與事實更為相符，或其初供係虛偽者外，自不得任
    意捨棄初供不採（最高法院七十三年台上字第三九九八號判決參照），被告甲○○雖上訴辯稱案發當天其搭乘丁○○所駕駛之上開汽車係送戊○○至台北火車站
    搭車返回宜蘭，其始終逗留車上，並未參與本案犯行云云，惟被告甲○○於警局
    初訊時即供稱參與本案竊盜犯行，負責把風，且其自白之行竊經過，核與被告乙○○、己○○於警訊時供述之犯罪經過及被害人丙○○所陳遭扒竊之情節相符，
    而該警訊筆錄亦據甲○○親筆簽名，繼於檢察官偵訊時甲○○仍直承本案其係負
    責把風等語，已如前述，嗣於原審並稱其於偵查中所言屬實等語，則其迄本院調
    查時，始翻異前供，空言否認參與本案犯行云云，本已啟人疑竇；況其更易之詞
    核與警訊時其本人之自白及共犯被告己○○、乙○○之供述均不符，茲亦查無證
    據證明其警訊時之自白有何虛偽之處，或其翻異所言與事實更為相符，自無從捨
    其初供不採，逕採信其翻異所言。
五、再查被告丁○○雖辯稱案發當時其正前往天成飯店借用洗手間，並未在場，警訊
    時因恐其所駕駛之上開汽車被沒收，始坦承參與犯罪，且其筆錄係警員抄錄乙○○之警訊筆錄所製，非依其陳述記載云云，惟被告丁○○於前揭時地，負責推擠
    被害人，掩護乙○○竊取被害人皮夾等情，業據被告丁○○於警訊時詳為陳明，
    核與其餘被告於警訊時所供及被害人指訴情節均互核相符，雖警員訊問被告丁○○時，曾對丁○○提示被告乙○○之筆錄並朗讀其內容惟警員係於提示乙○○之
    筆錄，並告知筆錄內容，為被告丁○○所不否認後，始作成筆錄等情，業經原審
    勘驗錄影帶無訛，有上開訊問筆錄可按，則被告丁○○對乙○○於警訊時所供彼
    等扒竊之過程既未為反對之表示，經警員據以製妥其警訊筆錄後，其並於筆錄上
    簽名，嗣其徒以該筆錄內容與乙○○之警訊筆錄相同，遽指非依其陳述記載，尚
    難憑信。又證人即製作丁○○警訊筆錄之警員張漢林於原審證稱警訊時其雖曾向
    被告丁○○提及上開汽車係犯罪工具，可能被沒收，然開始製作筆錄之初，丁○○並未坦承犯行，嗣經其帶丁○○至另一間辦公室觀看丁○○另涉他案之錄影帶
    後，丁○○始承認參與犯罪等語，核與原審法院勘驗上開錄影帶之情形相符，有
    原審上開訊問筆錄可佐，質之被告丁○○亦不否認其情，足徵證人張漢林上開證
    言非虛，則雖警員張漢林於警訊時曾向被告丁○○提及上開汽車可能因屬犯罪之
    工具而被沒收等語，惟警員向被告丁○○告知沒收之法律上規定，並無何違法之
    有，倘被告丁○○因而坦承犯行，亦難認係遭警員不法取供，況被告丁○○並未
    因而坦承犯行，而係於觀看另案之錄影帶後始坦承犯行，其執以否認筆錄之真實
    性，尤無足取。再參以被告丁○○於原審九十年三月二十六日開庭時先亦自承其
    僅參與本案扒竊行為一次，繼始又改稱其去天成飯店上廁所，不知道其餘被告做
    何事等語，言詞閃爍，顯有隱瞞，且被告迄未提出任何證據以供本院查明本案案
    發時其確至天成飯店而不在現場，益徵被告丁○○否認未參與本案云云，純屬卸
    責，委無足取。
六、復查被告戊○○為向甲○○借款，乃隨同甲○○搭乘丁○○所駕駛之上開汽車至
    台北市○○路與長沙街口接載乙○○、己○○、梁為舉上車，再分別至台北縣永
    和市頂溪捷運站及中華路國軍英雄館站牌前，準備扒竊他人財物，然因未物色到
    適當對象，始至台北市○○○路○段三十八號對面第二三二號公車站牌前，伺機
    行竊，約十五鐘分後，見其餘被告均陸續返回上開汽車，知道已竊得財物，遂與
    甲○○一同走回該車，正欲離開時，即為警查獲，其間其均跟在甲○○身旁，擔
    任把風工作等情，業據被告戊○○於台北市政府警察局中正一分局第二次偵訊時
    供承不諱，嗣於原審時亦直承確於警訊時為上開供述，其迄本院始改稱其與甲○○均留在車內未參與本案犯罪，警訊時因受警員以收押要脅，始為上開自白云云
    ，所辯是否堪採，已非無疑，且與其於本院辯稱製作警訊筆錄時其在睡覺，筆錄
    內容係警員自行撰寫云云，亦相矛盾，本無足取；況證人即為被告戊○○製作第
    二份筆錄之警員洪文恭於本院到庭證稱上開筆錄確依戊○○之陳述記載，警訊時
    其雖曾開導戊○○，然並未以收押為由脅迫戊○○坦承犯行等語，而本院審理時
    經當庭勘驗戊○○之警訊錄音帶結果，警訊時被告供述內容確與筆錄所載相符，
    且核諸該警訊錄音之始末，均無警員以收押要脅被告戊○○承認犯行之情事，有
    本院審判筆錄可佐，參以被告戊○○前已有多次竊盜前科，當熟悉警局移送人犯
    進行偵訊之程序，對警員無羈押被告之權限及坦承竊行縱於訴訟程序中未遭收押
    ，亦勢將因而坐監服刑等情，應知之甚明，衡情其當無因此輕信警員對其之要脅
    ，而坦承其並未參與之竊行，足徵證人洪文恭上開證言，應堪採信；被告戊○○
    雖另辯稱警訊錄音係警員製妥筆錄後，始囑其依筆錄內容回答所製云云，惟姑不
    論其所辯該錄音之製作程序有瑕疵一節是否屬實，然該錄音經勘驗確無從證明警
    員有以收押一事相要脅之情事，則殆無疑義，從而被告空言辯稱警訊時之自白係
    出於警員脅迫，即無足取。
七、第查被告乙○○、己○○上訴意旨均指本案係其二人所為，其餘被告均未參與犯
    罪云云，惟被告甲○○、丁○○、戊○○亦共同為本案竊行等情，業據被告乙○○、己○○於警訊時供述甚詳，而被告乙○○於警訊時並無遭警員不法取供一節
    ，亦經原審勘驗被告乙○○製作警訊筆錄之錄影帶屬實，復為證人即警員張國英
    於原審證述無訛；另被告己○○於原審亦自承其警訊筆錄所載均屬實等語；且彼
    等於警訊時所供承之犯案經過，核均與被害人指訴情節相符，足徵被告乙○○、
    己○○於警訊時所為之自白與事實相符，應堪採信，彼等上開翻異所言，純係事
    後迴護其餘被告之詞，不足採信，業據原判決具論甚詳外，被告甲○○、丁○○
    、戊○○於警訊時亦均已自白參與本案竊行，且所供互核一致，已如前述，被告
    乙○○、己○○上訴意旨猶執前詞，空言辯稱其餘被告均未參與本案云云，要難
    憑信。
八、末查原審已審酌被告己○○、乙○○與甲○○、丁○○、戊○○、梁為舉等人共
    組公車扒竊集團，竊取他人隨身財物，嚴重危害社會治安，被告己○○、乙○○
    犯罪後猶極力迴護其他同案被告之態度等情狀，均量處被告己○○、乙○○有期
    徒刑一年六月，尚無不當。從而被告甲○○、張宏元、戊○○上訴意旨猶執陳詞
    否認犯罪，被告己○○、乙○○上訴意旨徒以原審量刑過重，指摘原判決認事用
    法不當，均無理由，應予駁回。至被告丁○○八十二年間因竊盜案件，經臺灣板
    橋地方法院判處有期徒刑八月確定，於八十六年九月十六日執行完畢，有臺灣高
    等法院檢察署刑案紀錄簡覆表可稽，原判決誤載為八十六年九月十五日執行完畢
    ，惟此部分對被告丁○○犯罪事實及量刑，並不生影響，爰僅併予敘明。
據上論結，應依刑事訴訟法第三百六十八條、第三百七十三條，判決如主文。
本案經檢察官張秋雲到庭執行職務。
中      華      民      國    九十      年      七      月    三十一    日
                                臺灣高等法院刑事第十六庭
                                    審判長法  官  許  增  男
                                          法  官  黃  鴻  昌
                                          法  官  蔡  彩  貞
右正本證明與原本無異。
不得上訴。
                                          書記官  張  淑  芬
中      華      民      國     九十     年     八     月       八       日
附錄本案論罪科刑法條：
刑法第三百二十一條第一項第四款第六款：
犯竊盜罪而有左列情形之一者，處六月以上五年以下有期徒刑：
四、結夥三人以上而犯之者。
六、在車站或埠頭而犯之者。


司法院資訊處製作；財團法人民間司法改革基金會備份。
